【裁判字號】    99,消債更,63
【裁判日期】    990530
【裁判案由】    更生事件
【裁判全文】
臺灣板橋地方法院民事裁定            99年度消債更字第63號
聲  請  人  甲○○
代  理  人  余西鈞律師
上列當事人因消費者債務清理條例聲請更生事件，本院裁定如下
：
    主    文
本件移送臺灣新竹地方法院。
    理    由
一、按更生及清算事件專屬債務人住所地之地方法院管轄。不能
    依前項規定定管轄法院者，由債務人主要財產所在地之地方
    法院管轄，消費者債務清理條例第5條定有明文。而上開規
    定所謂「住所」，應依民法第20條第1項之規定定其意義，
    故依一定之事實，足認以久住之意思，住於一定之區域者，
    即為設定其住所於該地。蓋我國民法關於住所之設定，兼採
    主觀主義及客觀主義之精神，倘主觀上有久住一定區域之意
    思，客觀上有住於一定區域之事實，該一定之區域即為住所
    （最高法院28年滬上字第112號及27年上字第2454號判例、
    93年台抗字第393號裁判意旨參照）。又關於更生或清算之
    程序，除本條例別有規定外，準用民事訴訟法之規定，消費
    者債務清理條例第15條亦定有明文，則上開認定住所之依據
    ，於消費者債務清理條例案件中亦有其適用。次按訴訟之全
    部或一部，法院認為無管轄權者，依原告聲請或依職權以裁
    定移送於其管轄法院，民事訴訟法第28條第1項並有明文。
二、經查，本件聲請人之戶籍地在臺北市○○區○○路4段40巷
    105號2樓之11，此有聲請人所提出之戶籍謄本在卷可稽，惟
    聲請人主張其戶籍係民國93年以前跟配偶所居住之處所，後
    因配偶失業，又常酗酒，聲請人常遭毆打，所以離家出走，
    迄今仍分居中等語，故難認聲請人有以久住之意思住於上開
    處所。至於聲請人聲請狀記載之地址雖為臺北縣板橋市○○
    街24之1號8樓，惟聲請人自承其於98年間，在板橋打工時，
    在上開地址居住約半年，因該社區有警衛人員可代收掛號信
    件，故以該址為通訊聯絡處，其租用現住處為新竹縣湖口鄉
    中興村30鄰光復東路202號B棟2房等語，並提出房屋租賃契
    約書影本在卷可稽，復參酌聲請人提出之現在每月收入證明
    文件永和四海豆漿店名片所載地址為新竹縣湖口鄉○○村○
    ○○街29號，堪認聲請人僅係以臺北縣板橋市○○街24之1
    號8樓作為其文件送達處所，而因工作關係實際係居住於新
    竹縣湖口鄉○○村○○鄰○○○路202號之B棟2房，且現仍居
    住於上址。是聲請人主觀上既有久住之意思，客觀上又有住
    於新竹縣之事實，本件更生聲請提出時，其意定住所即為新
    竹縣湖口鄉○○村○○鄰○○○路202號之B棟2房，上開板橋
    市地址並非其住所。從而，依消費者債務清理條例第5條第1
    項規定，本件自應由其住所地之法院即臺灣新竹地方法院專
    屬管轄。玆聲請人向無管轄權之本院聲請，顯係違誤。爰依
    職權將本件移送於該管轄法院。
三、依首開法條裁定如主文。
中    華    民    國    99    年    5     月    30    日
                  民事第一庭  法  官  許瑞東
以上正本係照原本作成
如不服本裁定，應於裁定送達後10日內，以書狀向本院提出抗告
，並繳納抗告費新臺幣1千元。
中    華    民    國    99    年    5     月    31    日
                              書記官  賴玉芬

司法院資訊處製作；財團法人民間司法改革基金會備份。
